臺灣新北地方法院三重簡易庭民事判決
                                   110年度重簡字第1843號
原      告  梁悅嬌
被      告  黃煒棼
訴訟代理人  謝侑利

上列當事人間請求確認本票債權不存在事件，於民國110年12月2
4日言詞辯論終結，本院判決如下：
    主  文
原告之訴駁回。
訴訟費用由原告負擔。
    事實及理由
一、按訴狀送達後，原告不得將原訴變更或追加他訴，但請求之
    基礎事實同一者，不在此限，民事訴訟法第255條第1項第2
    款定有明文。本件原告起訴時原聲明請求：確認被告持有如
    附表所示本票1紙（下稱系爭本票），於票面金額超過新臺
    幣（下同）25萬元部分，對原告之本票債權不存在。嗣於民
    國110年12月24日原告當庭變更聲明請求：確認被告持有之
    系爭本票，於票面金額超過356,250元部分，對於原告之本
    票債權不存在。此核屬減縮應受判決事項之聲明，揆諸首揭
    規定，應予准許。
二、原告起訴主張：被告持有原告所簽發之系爭本票，經持向鈞
    院聲請以110年度司票字第6686號裁定准予強制執行在案。
    惟系爭本票簽發原因為原告阿姨李金妹在109年1月20日向被
    告借款50萬元，阿姨拿房子做抵押，但每個月有匯12,500元
    給被告還錢，即借錢的當月份就扣了12,500元，一直到110
    年的4月份，總共還款20萬元，後來阿女姨沒有辦法還款，
    被告就要求原告代還，並要求簽發系爭本票作擔保，但因為
    已經還20萬元，故此部分之本票債權已不存在。為此，爰提
    起本件訴訟，並聲明請求：確認被告持有之系爭本票，於票
    面金額超過356,250元部分，對於原告之本票債權不存在等
    事實。
三、被告則求為判決駁回原告之訴，並辯稱：原告於109年1月透
    過謝侑利介紹而認識被告，原告則以其阿姨李金姝名下之不
    動產，向被告借款50萬元。雙方並於109年1月16日約在代書
    處辦理相關借款手續，簽定借款契約書，約定利息（月息2.
    5分）及違約金，並當時約定借款期限一個月，即應於109年
    2月20日清償，但原告未依約還款，只按約定利率還了利息
    與違約金20萬元，後來雙方於110年6月21日協議，以總金額
    556,250元來結算原告所積欠之款項，並約定原告應於110年
    8月5日清償，且簽發系爭本票作擔保等語。
四、按確認法律關係之訴，非原告有即受確認判決之法律上利益
    者，不得提起之，民事訴訟法第247條第1項定有明文。所謂
    即受確認判決之法律上利益，係指法律關係存否不明確，原
    告主觀上認其在法律上之地位有不安之狀態存在，此種不安
    之狀態，能以確認判決將之除去者而言。本件原告主張被告
    持有之系爭本票，於票面金額超過356,250元部分對於原告
    之本票債權不存在，然被告前已持系爭本票向本院聲請以11
    0年度司票字第6686號裁定准予強制執行在案，此經本院依
    職權調取閱該事件卷宗核閱屬實，是以就原告而言，系爭本
    票票據法律關係存在與否尚不明確，致原告在法律上之地位
    有受侵害之危險，則原告提起本件確認訴訟，有即受確認判
    決之法律上利益，合先敘明。
五、另按稱和解者，謂當事人約定，互相讓步，以終止爭執或防
    止爭執發生之契約；又和解有使當事人所拋棄之權利消滅，
    及使當事人取得和解契約所訂明權利之效力，為民法第736
    條、第737條所明定。而當事人互相表示意思一致者，無論
    其為明示或默示，契約即為成立，民法第153條第1項規定甚
    明。如當事人係以他種之法律關係或以單純無因性之債務約
    束等，替代原有之法律關係而成立者，為屬於創設性之和解
    ，債務人如不履行和解契約，債權人應依和解創設之新法律
    關係請求履行，不得再依原有法律關係請求給付（最高法院
    98年台上字第315號判決要旨、83年台上字第620號判例要旨
    參照，但本則判例，依據108年1月4日修正，108年7月4  日
    施行之法院組織法第57條之1第2項，其效力與未經選編為判
    例之最高法院裁判相同）。經查：兩造為系爭本票之直接前
    後手關係，原告雖得以其與被告間所存抗辯事由對抗被告
　　，且原告主張之有關本件借錢之事實，固與被告所稱借錢之
    事實有些許不符（即原告稱借款人為其阿姨李金妹，被告稱
    借款人為原告本人），惟無論如何，原告既稱應被告要求為
    擔保此借款之清償而簽發系爭本票給原告，則系爭本票所擔
    保之原因關係債權本係存在。而被告就所辯兩造於110年6月
    21日協議，以總金額556,250元來結算所積欠之款項，約定
    原告應於110年8月5日清償，並由原告簽發系爭本票作擔保
    等情，業據其提出原告於該日簽立之承諾還款書為證，雖原
    告另爭執稱因為被告去我公司鬧我，來公司找我麻煩，說要
    找我老闆談，說要聲請本票裁定，要執行扣我的薪水，所以
    我才簽本票、承諾還款書等情，然人民有訴訟權，為憲法第
    16條所明定，旨在確保人民有依法定程序提起訴訟及受公平
    審判之權利，被告既無向原告表示將加害原告之生命、身體
    、自由、名譽、財產等恐嚇之情事，故縱使被告曾去原告公
    司稱「要對原告聲請本票裁定，要執行扣原告的薪水」，亦
    為被告訴訟權之正當行使方式，顯非對原告構成恐嚇或脅迫
    ，縱原告主觀情感上認因而遭恐嚇或脅迫，亦非法律上所稱
    之恐嚇或脅迫，則原告主張係受脅迫而簽立系爭承諾還款書
    及系爭本票，即不足採信，應認原告簽立之承諾還款書及系
    爭本票具有法律上之效力；又該承諾還款書既載明：「本人
    梁悅嬌願於110年8月5日歸還黃煒棼556,250元正，不得有異
    議，口說無憑，特例此書，以茲證明。借款人梁悅嬌。貸與
    人黃煒棼。110年6月21日。」等情，足見兩造不管就李金妹
    或原告之借款所生法律關係，已成立創設性之和解，並由原
    告簽發系爭本票作擔保，兩造即應受此和解契約之拘束，原
    告更應依和解所創設之新法律關係負履行責任，不得就和解
    前之法律關係再行主張。而原告於此和解後，並未舉證證明
    有清償任款款項，其雖於和解前共已清償20萬元，仍不能用
    以抵償和解後所積欠之556,250元，是以原告主張因為已經
    還20萬元，故此部分之本票債權已不存在等情，非屬真實，
    不足採信。從而，系爭本票所擔保之原因關係債權並未因原
    告之清償而不存在，則被告持有之系爭本票，對於原告之本
    票債權即仍然存在。
六、綜上所述，原告提起本件訴訟，並聲明請求：確認被告持有
    之系爭本票，於票面金額超過356,250元部分，對於原告之
    本票債權不存在，為無理由，應予駁回。
中　　華　　民　　國　　111 　年　　1 　　月　　14　　日
                       法  官  趙義德
以上正本係照原本作成。
如不服本判決，應於送達後20日內，向本院提出上訴狀並表明上
訴理由，如於本判決宣示後送達前提起上訴者，應於判決送達後
20日內補提上訴理由書（須附繕本）。   
中　　華　　民　　國　　111 　年　　1 　　月　　14　　日
                       書記官  張裕昌
附  表
本票號碼 發票日 票面金額 到期日 TH0000000 110年6月21日  556,250元 110年8月5日